【裁判字號】    98,上訴,77
【裁判日期】    980310
【裁判案由】    毒品危害防制條例等
【裁判全文】
臺灣高等法院臺中分院刑事判決          98年度上訴字第77號
上  訴  人
即  被  告  乙○○
                    號
                    （另案於現於臺灣臺中監獄執行中）
上列上訴人因毒品危害防制條例等案件，不服臺灣臺中地方法院
97年度訴字第3204號中華民國97年11月20日第一審判決（起訴案
號：臺灣臺中地方法院檢察署97年度偵字第4938號），提起上訴
，本院判決如下：
    主  文
上訴駁回。
    事  實
一、乙○○前於民國94年間，因施用第一、二級毒品案件，經臺
    灣臺中地方法院以94年度訴字第1301號判處有期徒刑8月、3
    月，並定應執行刑為有期徒刑10月確定；復於同年間，再因
    施用第一、二級毒品案件，經臺灣臺中地方法院以94年度訴
    字第3170號判處有期徒刑1年、7月，並定應執行刑為有期徒
    刑1年6月確定，後此案並與其於95年間所犯之詐欺案件所處
    之有期徒刑4 月定應執行刑為有期徒刑1年8月確定；嗣二案
    接續執行，其入監執行後，又因中華民國96年罪犯減刑條例
    之施行而減刑，甫在96年9月2日因縮刑期滿執行完畢。詎仍
    不知悔改，明知海洛因及甲基安非他命均係屬毒品危害防制
    條例第2條第2項第1款及第2款所稱之毒品，不得持有、販賣
    、轉讓，亦明知甲基安非他命係管制之第二級毒品，亦係中
    央衛生主管機關明令公告禁止製造、輸入、輸出或販賣之毒
    害藥品（禁藥），依法不得轉讓、持有，亦明知丙○○（涉
    嫌施用第一、二級毒品犯行，業經臺灣臺中地方法院以97年
    度訴字第1101號判決應執行有期徒刑1 年確定）有在施用第
    一、二級毒品，竟於97年1 月27日某時，在其位於臺中縣大
    里市○○路536號4樓之1 居住處所，基於轉讓第一級毒品海
    洛因及第二級毒品、禁藥甲基安非他命之犯意，向丙○○表
    示放在（房內）桌面上之第一級毒品海洛因、第二級毒品甲
    基安非他命，如丙○○要施用，可以自行取用。丙○○即基
    於施用第一級毒品海洛因、第二級毒品安非他命犯意，於97
    年1 月27日15時許，在上揭處所，自行拿取被告所有之第一
    級毒品海洛因施用1次。又於翌（28）日上午1時、14時許，
    再於上址自行取用第一級毒品海洛因各1次。另於97年1月28
    日16時許，在上址自行取用第二級毒品甲基安非他命1 次（
    無法證明乙○○轉讓予丙○○施用之毒品海洛因、甲基非他
    命超過行政院所訂定之標準）。嗣於97年1 月28日17時50分
    許，警方持臺灣臺中地方法院核發之搜索票，欲至乙○○居
    住之上揭居住處所執行搜索時，在臺中縣大里市○○路與爽
    文路口，先行攔獲乙○○；再於同日18時15分許，帶同乙○
    ○前往上址執行搜索，並扣得第一級毒品海洛因16包（含袋
    重合計42.29公克）、第二級毒品甲基安非他命5包（含袋重
    合計4.4公克）、藥鏟5支、注射針筒7支、皮包1只、玻璃球
    1個、止血帶1條、注射用水3瓶、吸食器1 組、電子磅秤1個
    、夾鏈袋1個、行動電話門號0000000000號1支（以上扣押物
    均另經臺灣臺中地方法院97年度訴字第1120號判決宣告沒收
    確定），嗣經警詢問丙○○後始查悉上情。
二、案經臺中縣警察局太平分局報告臺灣臺中地方法院檢察署檢
    察官偵查起訴。
    理    由
壹、證據能力部分：
一、證人丙○○於警詢筆錄，固屬傳聞證據，惟該警詢過程亦無
    違法取證之瑕疵存在，且證人丙○○經原審及本院進行交互
    詰問，有原審及本院審判筆錄在卷可參，即已賦予被告對於
    上開證人對質詰問機會，因之，參諸刑事訴訟法159 條規定
    之立法意旨原即在保障被告之對質詰問權以觀，證人丙○○
    於審判外之警詢中所為之證述既已經被告交互詰問予以核實
    ，則上開證人於審判外陳述與審判中之證述意旨相符之部分
    ，其屬傳聞證據之瑕疵，應已治癒，業可認非仍屬傳聞，已
    無依該條規定排除之必要。至證人丙○○警詢中所述與審判
    中不符之部分，因上開證人於警詢中之證述，係於距案發時
    刻較近之所為，渠於案發後密接時間接受員警詢問時，較無
    暇斟酌利害關係而為不實陳述、亦無餘裕相互勾串而為迴護
    之詞，而具有較可信之特別情況，是證人丙○○警詢中所述
    與審判中不符之部分，依刑事訴訟法第159條之2規定，亦應
    有證據能力。
二、按被告以外之人於偵查中向檢察官所為陳述，除顯有不可信
    之情況者外，得為證據，刑事訴訟法第159條之1第2 項定有
    明文。偵查中對被告以外之人（包括證人、鑑定人、告訴人
    、被害人及共同被告等）所為之偵查筆錄，或被告以外之人
    向檢察官所提之書面陳述，性質上均屬傳聞證據。惟現階段
    刑事訴訟法規定檢察官代表國家偵查犯罪、實施公訴，依法
    其有訊問被告、證人及鑑定人之權，證人、鑑定人且須具結
    ，而實務運作時，檢察官偵查中向被告以外之人所取得之陳
    述，原則上均能遵守法律規定，不致違法取供，其可信度極
    高，職是，被告以外之人前於偵查中已具結而為證述，除反
    對該項供述得具有證據能力之一方，已釋明「顯有不可信之
    情況」之理由外，不宜以該證人未能於審判中接受他造之反
    對詰問為，即遽指該證人於偵查中之陳述不具證據能力。且
    所謂不可信性情況，法院應審酌被告以外之人於陳述時之外
    在環境及情況，例如：陳述時之心理狀況、有無受到外力干
    擾等，以為判斷之依據。本件證人丙○○於檢察官偵查中，
    以證人之身分陳述，經告以具結義務及偽證處罰後，於命證
    人朗讀結文後具結，其係於負擔偽證罪之處罰心理下證述，
    並以具結擔保其供述之真實性，又無受其他不當外力干擾之
    情形，其亦未曾提及檢察官在偵查時有不法取供之情形。又
    證人丙○○雖未經被告於偵查程序為詰問，但已於原審經以
    證人身分到庭補正詰問程序，而完足為合法調查之證據，以
    證人丙○○於偵查中陳述作為被告犯罪證據，應屬適當，自
    有證據能力。
三、此外，本案檢察官、被告並未就下述其餘卷內證據資料之證
    據能力有所爭執，且迄於言詞辯論終結前，均未主張有刑事
    訴訟法第159條第1項不得為證據之情形，是應認已同意卷內
    證據均得作為證據，且經本院審酌後，認無不適當之情形，
    應認本案其餘調查之卷內證據均有證據能力。
貳、實體部分：
一、訊據上訴人即被告（下稱被告）乙○○矢口否認有轉讓第一
    級毒品海洛因及禁藥即第二級毒品甲基安非他命予證人丙○
    ○之犯行，辯稱：伊從未提供海洛因及甲基安非他命予丙○
    ○施用，伊沒有告訴丙○○說可以拿伊的毒品施用，伊並沒
    有同意丙○○說可以用伊所有之毒品云云。
二、然查：
  (一)有關被告於97年1 月28日18時15分許，在臺中縣大里市○○
    路536號4 樓，為警查獲，並扣得白色粉末16包、白色晶體5
    包、吸食器1 組，且在場之人即證人丙○○供出所施用之海
    洛因、甲基安非他命係由被告無償供給等情，業據證人丙○
    ○於警、偵訊及原審證述明確（詳後述），並有該白色粉末
    16包、白色晶體5包、吸食器1組扣案可佐，且有臺中縣警察
    局太平分局搜索扣押筆錄、扣押物品目錄表、現場照片在卷
    可參。而該白色粉末、白色晶體分別經務部調查局濫用藥物
    實驗室鑑定書、行政院衛生署草屯鑑定結果，確屬海洛因、
    甲基安非他命無訛，亦經原審97年度訴字第1120號判決認定
    在案，是此部分事實，堪予認定。
  (二)被告雖辯稱伊並無轉讓毒品海洛因、甲基安非他命予證人丙
    ○○施用云云。然，證人丙○○於97年7 月14日偵訊時具結
    證稱：「（乙○○有沒有告訴你可以自己拿桌面上的海洛因
    與安非他命來用？）他知道我有在用，他說要用可以拿去用
    。（趟金堂有無親口告訴你桌面上的安非他命與海洛因你要
    用可以自己拿去用？）有，確實。」（偵查卷第51頁）、於
    原審97年11月6 日審理時亦結證稱：「（27日中午到被告住
    處至28日被抓，到底施用幾次毒品？）我是27日七中午到被
    告住處到被抓的期間，總共施用了3次」、「（這3次是何時
    吸？）這2 次都是打海洛因。安非他命是我到台中前就有施
    用。（後改稱：我是施用兩次海洛因，一次安非他命）。27
    日下午施用海洛因1次、安非他命1次。隔天中午又施用海洛
    因1 次」、「（毒品到底是不是被告給你的？）我上次偵查
    中講的實在。我自己真的也有帶一點毒品去」、「（在被告
    住處廁所施用毒品時，有無施用到被告的毒品？）有。施用
    海洛因及安非他命」、「（被告何時告訴你說桌上的毒品你
    可以施用？）我剛到的時候就講了」、「（當時你到被告住
    處時被告是如何說？）我到時，被告知道我有在用，被告說
    我要用，可以拿去用（台語）」、「（你每次施用時，如何
    告訴被告？）我沒有每次都問被告。我要用時，就會到廁所
    」等語，經核證人丙○○與被告間並無怨隙，不致故為不利
    被告之陳述，且證人丙○○係因欲至臺中看守所探望男友，
    方才借住被告家中，業經被告及證人丙○○分別陳明在卷，
    衡諸常情，證人丙○○應不致甘冒偽證罪責而設詞誣陷對自
    己伸出援手之被告；雖證人丙○○於警詢中未供明被告轉讓
    之時間及次數等細節，惟證人丙○○對案件之陳述，除係案
    發時刻意記住，否則記憶本就不易完整，其先後陳述未盡詳
    明，或因記憶不完整或係遺忘所致；是對於上開細節，要難
    苛求其完整記憶，而始終為相同內容之陳述，且證人丙○○
    就其由被告免費提供毒品海洛因、甲基安非他命供其施用之
    證述，均前後一貫，足認證人丙○○於警詢、偵訊及原審之
    證述具憑信性。又證人丙○○於97年1 月28日為警查獲後經
    採尿送鑑之結果確呈甲基安非他命類、嗎啡類陽性反應，有
    中山醫學大學附設醫院檢驗科藥物檢測中心尿液檢驗報告乙
    紙附卷足參（見偵查卷第22頁），顯見證人丙○○有施用第
    一級毒品海洛因、第二級毒品甲基安非他命之情甚明。且證
    人丙○○施用第一、二級毒品行，並經原審以97年度訴字10
    11號判處罪刑確定等情，有臺灣臺中地方法院97年度訴字第
    1011號判決附卷可參（原審卷第50-51 頁），且於證人丙○
    ○所指轉讓毒品地點：臺中縣大里市○○路536 號內，亦扣
    得被告所有之第一級毒品海洛因16包、第二級毒品甲基安非
    他命5包、吸食器1組，已如前述，足認證人丙○○證述，有
    證據可佐，是其所述，堪予採信。
  (三)證人丙○○於本院審理雖改稱被告並無轉讓毒品給伊施用，
    在偵訊證述毒品是被告提供的，是因為開庭的時候檢察官有
    說不能作偽證，所以伊會緊張云云。然查，證人丙○○於原
    審作證時，被告亦在場，證人丙○○明確指證被告曾無償提
    供海洛因、甲基安非他命給伊施用等語，證人丙○○既於被
    告在場之場合，明確指證被告確有轉讓毒品海洛因、甲基安
    非他命給伊施用之犯行，則證人丙○○於偵訊時並未與被告
    碰面，為何會緊張，實令人費解，而檢察官對證人丙○○表
    示不能作偽證，亦屬對證人諭知作證之義務及告知偽證之處
    罰，係依法律規定為之，證人丙○○於原審審理時並未提出
    其於檢察官訊問時會緊張，則於本院審理時翻異前供，改稱
    係因緊張，才會指證被告轉毒品給伊云云，實屬事後迴護被
    告之詞，不足採信。
  (四)綜上，被告前開所辯，尚無足採認。本件事證明確，被告轉
    讓海洛因及甲基安非他命予丙○○之犯行洵堪認定，應予依
    法論科。
三、查甲基安非他命類藥品，業經行政院衛生署於69年12月8 日
    以衛署藥字第301124號公告列入藥物藥商管理法之禁藥管理
    ，嗣於79年10月9日以衛署藥字第904142 號公告將甲基安非
    他命列入化學合成麻醉藥品管理，但仍不失其為禁藥之性質
    ，而為藥事法第22條第1項第1款所規定之禁藥。而藥事法第
    83條第1項係於93年4月21日修正公布，同年月23日施行，為
    毒品危害防制條例之後法；且藥事法第83條第1 項之法定刑
    為7年以下有期徒刑，得併科新台幣500萬元以下罰金，與毒
    品危害防制條例第8條第2項之法定刑為6月以上，5年以下有
    期徒刑，得併科新台幣70萬元以下罰金相較後，以藥事法第
    83條第1 項之法定刑為重。又以毒品之範圍尚包括影響精神
    物質與其製品，而藥事之管理，亦非僅止於藥品之管理，毒
    品未必均係經公告列管之禁藥，禁藥亦非必均為毒品，毒品
    危害防制條例與藥事法二者，並無必然之特別法與普通法關
    係。是除有轉讓之第二級毒品達毒品危害防制條例第8條第6
    項之一定數量，經依法加重後之法定刑較藥事法第83條第 1
    項之法定刑為重之情形外，因藥事法第83條第1 項為後法，
    且為重法，二者有法條競合關係，應優先適用藥事法處罰（
    參見臺灣高等法院暨所屬法院94年法律座談會刑事類提案第
    8 號結論意旨）。查被告於本案所涉轉讓海洛因、甲基安非
    他命之數量，無證據顯示達於應依毒品危害防制條例第8 條
    第6款及第9條之規定加重其刑至二分之一之情形。則藥事法
    第83條第1項之罪之法定本刑，顯較毒品危害防制條例第8條
    第2 項之罪之法定本刑為重，依前述「重法優於輕法」之法
    理，就被告轉讓甲基安非他命部分之行為，自應優先適用藥
    事法第83條第1項之規定處斷（最高法院97年度台非字第397
    號刑事判決參照）。又查海洛因係毒品危害防制條例第2 條
    第2項第1款所稱之第一級毒品，是核被告所為，係犯毒品危
    害防制條例第8條第1項之轉讓第一級毒品罪及藥事法第83條
    第1 項之轉讓禁藥罪。又被告轉讓第一級毒品海洛因及第二
    級毒品甲基安非他命前後持有第一級毒品海洛因、第二級毒
    品甲基安非他命之低度行為，應為轉讓之高度行為所吸收，
    均不另論罪。被告以一個轉讓第一級毒品及第二級毒品之犯
    意，而由證人戴轉雯分別於97年1 月27日15時許、翌（28）
    日1 時許、14時許、16時許，在被告上開住處房間桌子上，
    拿取被告所有之第一級毒品海洛因、第二級毒品甲基安非他
    命施用，時間距離均極為密接，被告讓與海洛因、甲基安非
    也他命予證人丙○○，應論以接續犯之單純一罪。又被告以
    同一轉讓之目的而同時轉讓海洛因及甲基安非他命予證人丙
    ○○，為想像競合犯，應依刑法第55條規定從一重之轉讓第
    一級毒品海洛因罪處斷。又被告前於94年間，因施用第一、
    二級毒品案件，經臺灣臺中地方法院以94年度訴字第1301號
    判處有期徒刑8月、3月，並定應執行刑為有期徒刑10月確定
    ；復於同年間，再因施用第一、二級毒品案件，經臺灣臺中
    地方法院以94年度訴字第3170號判處有期徒刑1年、7月，並
    定應執行刑為有期徒刑1年6月確定，後此案並與其於95年間
    所犯之詐欺案件所處之有期徒刑4月定應執行刑為有期徒刑1
    年8 月確定；嗣二案接續為執行，其入監執行後，又因中華
    民國96年罪犯減刑條例之施行而減刑，甫在96年9月2日因縮
    刑期滿執行完畢，有臺灣高等法院被告全國前案紀錄表及臺
    灣臺中地方法院檢察署刑案資料查註紀錄表各1 份存卷可參
    。其於前案執行完畢5 年內，故意在犯本件有期徒刑以上之
    罪，為累犯，應依法加重其刑。又按沒收物之執行完畢與沒
    收物之不存在，並非一事，因犯罪依法必須沒收之物，雖已
    於共犯中之一人確定判決諭知沒收，並已執行完畢，對於其
    他共犯之判決，仍應宣告沒收。蓋因此種沒收之諭知，對於
    嗣後判決之共犯，仍不失為從刑，且在必須沒收之列，倘以
    該沒收物已因其他共犯判決諭知沒收確定，並經執行完畢為
    理由，而不為沒收之諭知，於法即有未合（最高法院65年度
    第5 次刑庭庭推總會議決議(二)、94年台上字第1017號判決意
    旨參照），本件轉讓之標的即扣案第一級毒品海洛因16包（
    含袋重合計42.29公克）、第二級毒品甲基安非他命5包（含
    袋重合計4.4公克）、吸食器1組，雖分別於被告經判決確定
    之原審97年度訴字第1120號案件中，原審判決諭知沒收銷燬
    之沒收，並經執行檢察官為沒收銷燬及沒收之處分，此有原
    審97年度訴字第1120號判決、臺灣臺中地方法院檢察署檢察
    官扣押（沒收）物品處分命令附卷可憑，然揆諸前揭說明，
    本院就毒品海洛因、甲基安非他命部分，仍應分別依毒品危
    害防制條例第18條第1 項前段規定宣告沒收銷燬之，而吸食
    器部分則仍應依刑法第38條第1項第2款規定宣告沒收。
四、原審以被告罪證明確，適用毒品危害防制條例第8條第1項、
    第18條第1項前段，藥事法第83條第1項，刑法第11條前段、
    第55條、第47條第1 項，並審酌被告有多次違反毒品危害防
    制條例案件之前科，現因另案施用第一級毒品案件在監服刑
    中，此有臺灣高等法院被告前案紀錄表存卷可按，其當知毒
    品不僅殘害施用者自身健康，且因施用毒品而散盡家財、連
    累家人，或為購買毒品鋌而走險者，更不可勝計，施用者導
    致精神障礙，性格異常，甚至造成生命危險之成癮性，而嚴
    重戕害國人之身心健康，轉讓海洛因及甲基安非他命，雖未
    有任何獲利，仍危害社會甚鉅，暨其轉讓海洛因、甲基安非
    他命之次數僅1 次，數量亦微，然犯後否認犯行，犯後態度
    不佳等一切情狀，量處有期徒刑1年4月，並說明無庸對被告
    諭知施以強制工作之理由，且敘明扣案之第一級毒品海洛因
    16包（含袋重合計42.29克）、第二級毒品甲基安非他命5包
    （含袋重合計4.4 克），不問屬於犯人與否，爰依毒品危害
    防制條例第18條第1 項前段之規定，均宣告沒收銷燬之，扣
    案之安非他命吸食器1 組，係被告所有，且係供轉讓甲基安
    非他命所用之容器，爰依刑法第38第1項第2款宣告沒收。另
    敘明扣案之藥鏟5支、注射針筒7支、皮包1只、玻璃球1個、
    止血帶1條、注射用水3瓶、電子磅秤1個、夾鏈袋1個、行動
    電話門號0000000000號1 支，雖係被告所有，然並無證據證
    明與本案轉讓毒品部分有何關聯，且亦另經原審97年度訴字
    第1120號判決宣告沒收確定，爰不予宣告沒收。原判決認事
    、用法均無不合，量刑亦屬適當，被告上訴空言否認犯行，
    指摘原判決不當，所辯無非卸責之詞，均不足採，其上訴為
    無理由，應予駁回。
據上論結，應依刑事訴訟法第368條，判決如主文。
本案經檢察官甲○○到庭執行職務。
中    華    民    國    98    年     3    月    10    日
            刑事第五庭  審判長法  官  趙  春  碧
                              法  官  賴  恭  利
                              法  官  何  秀  燕
以上正本證明與原本無異。
如不服本判決應於收受送達後十日內向本院提出上訴書狀，其未
敘述上訴理由者，並得於提起上訴後十日內向本院補提理由書（
均須按他造當事人之人數附繕本）「切勿逕送上級法院」。
                              書記官  郭  振  祥
中    華    民    國    98    年     3    月    10    日


司法院資訊處製作；財團法人民間司法改革基金會備份。
